【裁判字號】    99,訴,272
【裁判日期】    990611
【裁判案由】    偽造文書
【裁判全文】
臺灣桃園地方法院刑事判決               99年度訴字第272號
公  訴  人  臺灣桃園地方法院檢察署檢察官
被      告  乙○○
選任辯護人  劉  楷律師
上列被告因偽造文書等案件，經檢察官提起公訴（98年度偵字第
12661號），本院改行簡式審判程序，判決如下：
    主  文
乙○○行使偽造私文書，足以生損害於公眾及他人，處有期徒刑
伍月，如易科罰金，以銀元佰元即新臺幣玖佰元折算壹日，減
為有期徒刑貳月又拾伍日，如易科罰金，以銀元佰元即新臺幣
玖佰元折算壹日，如附表所示偽造之署押均沒收之；主刑部分緩
刑貳年，緩刑期間付保護管束，並向指定之政府機關、政府機構
、行政法人、社區或其他符合公益目的之機構或團體提供壹佰貳
拾小時之義務勞務。
    事  實
乙○○乃址設桃園縣大園鄉○○路9之1號「勝順纖維股份有限公
司」（下稱勝順公司，業於民國95年9月19日另經命令解散）之
實際負責人，因欲解決經營狀況不佳之公司授信問題，思以未具
不良信用紀錄之其子甲○○名義擔任公司董事，明知勝順公司未
於94年1月24日召開新任董事會，復悉未得甲○○之同意或授權
示意出席會議或願任公司董事，竟基於行使偽造私文書持以使公
務員登載不實之犯意，即於當日在上址處所，而在「勝順公司94
年1月24日董事會出席董事簽到簿」（檢察官起訴書誤植為「股
東會出席董事簽到簿」）簽名欄內、「勝順公司任期94年1月24
日至96年12月31日董事願任同意書」立同意書人欄內，接續偽造
「甲○○」名義之署押各1枚，用以表示甲○○確於當日出席勝
順公司新任董事會參與決議及同意擔任勝順公司董事職務之意，
繼於94年1月31日一併送向經濟部中部辦公室申請改選董事之變
更登記，使承辦該項登記之公務員將此決議改由甲○○擔任勝順
公司董事之不實事項登載於職務上所掌之登記資料，足以生損害
於甲○○、勝順公司之其他股東及監察人、經濟部對公司登記管
理之正確性。
    理  由
一、訊據被告乙○○迭於本院準備程序、審理中對上述犯罪事實
    坦承不諱，核與證人甲○○屢於檢察事務官詢問中所證情節
    契合一致，資有各該筆錄為憑，進者尚有經濟部94年2月1日
    經授中字第09431637940號函文內容、勝順公司94年1月24日
    董事會出席董事簽到簿、勝順公司任期94年1月24日至96年
    12月31日董事願任同意書得佐，灼見被告之自白委與事實相
    符，本案事證俱臻明確，犯行堪以認定，應予依法論科。
二、考之被告行為後，94年2月2日修正公布之刑法部分條文頒自
    95年7月1日起施行，究諸修正後刑法第2條第1項規定，洵係
    規範行為後法律變更所生新舊法比較適用之準據法，本身無
    庸冗為新舊法比較，採行一律適用前開規定俾為從舊從輕比
    較。按論法律變更比較時，應就罪刑有關之共犯、未遂犯、
    想像競合犯、牽連犯、連續犯、結合犯，以及累犯加重、自
    首減輕暨其他法定加減原因、加減例等一切情形，綜其全部
    罪刑結果相較，此有最高法院95年度第8次刑事庭會議決議
    意旨可稽。經查：
  (一)刑法第56條有關牽連犯規定已然修正刪除，被告數次犯罪行
    為於修正後須受分論併罰，該條刪除雖非犯罪構成要件變更
    ，惟實影響行為人刑罰之法律效果，仍屬法律有所變更，比
    較新舊法結果，適用被告行為時之法律即依修正前刑法第55
    條規定論以牽連犯，對被告較無不利。
  (二)綜合法律修正前後整體比較，揆照揭引最高法院決議意旨及
    修正後刑法第2條第1項所定從舊從輕原則，適用94年2月2日
    修正後刑罰法律，對被告非較有利，遂應適用修正前刑法相
    關規定。
  (三)關於易科罰金之折算標準，若依被告行為時之修正前刑法第
    41條第1項前段、修廢止前罰金罰鍰提高標準條例第2條前段
    、現行法規所定貨幣單位折算新臺幣條例第2條規定，原以
    新臺幣（下同）300元、600元或900元折算1日，但依修正後
    刑法第41條第1項前段規定，改以1,000元、2,000元或3,000
    元折算1日，適用新法殊無較有利於被告。
  (四)至觀緩刑之宣告，犯罪在刑法修正施行前而於施行後裁判者
    ，應逕適用裁判時之修正後刑法第74條規定，此有上揭最高
    法院決議意旨可稽，併予指明。
三、按析90年11月12日修正後之公司法規定，揭櫫主管機關對公
    司登記之申請僅只形式上審查是否違反該法或不合法定程式
    之立法選擇，倘認申請形式上合法即應准予登記，不再贅為
    實質審查，故行為人於該法修正後辦理公司登記事項，符合
    使公務員登載不實之其他要件，便可繩以刑法第214條之罪
    ，此有最高法院96年度第5次刑事庭會議決議意旨可稽。核
    被告所為，係犯刑法第216條、第210條行使偽造私文書及同
    法第214條使公務員登載不實罪。被告接連冒用「甲○○」
    名義以偽造「勝順公司94年1月24日董事會出席董事簽到簿
    」、「勝順公司任期94年1月24日至96年12月31日董事願任
    同意書」等私文書之行徑，主觀上本乎單一犯意，客觀上行
    為則於密切接近之時、地內接續施行，誠為侵害同一法益，
    循從一般社會健全觀念，各舉動獨立性極為薄弱礙難強行分
    開，亟務視為數個舉動之接續實行合成包括一行為予以評價
    ，為接續犯，是應論以包括一罪。被告偽造署押乃構成其偽
    造私文書之一部行為，又其偽造私文書後復持以行使，偽造
    之低度行為經其行使之高度行為所吸收，皆不論罪。被告所
    犯前揭罪名間，存有手段、目的之牽連關係，依修正前刑法
    第55條規定，應論以牽連犯，並從一重之行使偽造私文書罪
    處斷。爰審酌被告倉皇失慮蹈罹刑章，供陳罪行略感悔意，
    犯後態度勉可，且與被害人甲○○達成和解繼更賠償損害，
    致生損害非鉅，斟其犯罪之動機及其為被害人之父該項血緣
    關係等一切情狀，量處如主文所示之刑，兼予諭知易科罰金
    之折算標準。姑念被告犯罪時間係在96年4月24日以前，無
    涉中華民國九十六年罪犯減刑條例第5條所列不得減刑事由
    ，既合前開條例所定減刑要件，依該條例第2條第1項第3款
    、第7條、第9條規定，減其宣告刑二分之一，猶予諭知易科
    罰金之折算標準。盱衡被害人業於本院審理中當庭諒宥被告
    企祈賜給機會，忖度被告前未曾因故意犯罪受有期徒刑以上
    刑之宣告，揚有臺灣高等法院被告前案紀錄表可徵，歷此經
    驗知所警惕信無再犯之虞，本院認所宣告之刑以暫不執行為
    適當，始予寬典緩刑2年，用啟自新；惟為培養正確法律觀
    念、敦促彌補所生危害、責令深切記取教訓，依刑法第93條
    第1項第2款、第74條第2項第5款規定，宣告緩刑期間付保護
    管束，茲命其向指定之政府機關、政府機構、行政法人、社
    區或其他符合公益目的之機構或團體提供120小時之義務勞
    務，以勉後效。末論如附表所示偽造之署押，固未扣案卻乏
    積極證據證明已告滅失，依刑法第219條規定，即須義務沒
    收之；別論偽造之署押所附各該私文書，均由被告行使交付
    經濟部持有，非屬被告所有之物，無從宣告沒收。
據上論斷，應依刑事訴訟法第273條之1第1項、第299條第1項前
段，刑法第2條第1項前段、第216條、第210條、第214條、第219
條、第74條第1項第1款、第2項第5款、第93條第1項第2款、修正
前第55條、修正前第41條第1項前段，廢止前罰金罰鍰提高標準
條例第2條，現行法規所定貨幣單位折算新臺幣條例第2條，中華
民國九十六年罪犯減刑條例第2條第1項第3款、第7條、第9條，
判決如主文。
本案經檢察官蔡奇曉到庭執行職務。
中    華    民    國    99    年    6     月    11    日
                  刑事第一庭  法  官  俞力華
附表：被告偽造之署押
┌───┬──────────┬───────────┐
│編  號│偽造之署押所附私文書│本份文書上呈偽造之署押│
├───┼──────────┼───────────┤
│  (1)  │勝順公司94年1月24日 │簽名欄內所偽造「甲○○│
│      │董事會出席董事簽到簿│」之署押1枚           │
├───┼──────────┼───────────┤
│  (2)  │勝順公司任期94年1月 │立同意書人欄內所偽造「│
│      │24日至96年12月31日董│甲○○」之署押1枚     │
│      │事願任同意書        │                      │
└───┴──────────┴───────────┘
以上正本證明與原本無異。
如不服本判決應於收受判決後10日內向本院提出上訴書狀，並應
敘述具體理由。其未敘述上訴理由者，應於上訴期間屆滿後20日
內向本院補提理由書( 均須按他造當事人之人數附繕本) 「切勿
逕送上級法院」。
                              書記官  資念婷
中    華    民    國    99    年    6     月    24    日
附錄本案論罪科刑法條
中華民國刑法第210條
（偽造變造私文書罪）
偽造、變造私文書，足以生損害於公眾或他人者，處5年以下有
期徒刑。
中華民國刑法第214條
（使公務員登載不實罪）
明知為不實之事項，而使公務員登載於職務上所掌之公文書，足
以生損害於公眾或他人者，處3年以下有期徒刑、拘役或500元以
下罰金。
中華民國刑法第216條
（行使偽造變造或登載不實之文書罪）
行使第210條至第215條之文書者，依偽造、變造文書或登載不實
事項或使登載不實事項之規定處斷。

司法院資訊處製作；財團法人民間司法改革基金會備份。
